【裁判字號】    94,簡上,218
【裁判日期】    950425
【裁判案由】    侵權行為損害賠償
【裁判全文】
臺灣板橋地方法院民事判決             94年度簡上字第218號
上  訴  人  乙○○○
訴訟代理人  陳傳中律師
複  代理人  張人志律師
被  上訴人  甲○○
            丙○○○
上列當事人間請求侵權行為損害賠償事件，上訴人對於中華民國
94年10月11日臺灣板橋地方法院板橋簡易庭94年度板簡字第476
號第一審判決提起上訴，並為訴之追加，經本院於95年4 月11日
言詞辯論終結，判決如下：
    主  文
原判決關於駁回上訴人後開第二項之訴部分，及訴訟費用之裁判
均廢棄。
被上訴人丙○○○應與被上訴人甲○○連帶給付上訴人新台幣伍
萬陸仟捌佰陸拾元，及被上訴人丙○○○自民國九十三年六月二
十四日起至清償日止、被上訴人甲○○並自九十三年六月二十二
日起至九十四年二月二十七日止，均按年息百分之五計算之利息
。
上訴人其餘上訴及追加之訴均駁回。
第一、二審訴訟費用，由被上訴人連帶負擔十分之一，餘由上訴
人負擔。
    事實及理由
一、按簡易訴訟程序事件於第2 審為訴之追加，非經他造同意，
    不得為之，但有請求基礎事實同一，及擴張應受判決事項聲
    明之情形者，仍得為之，此觀民事訴訟法第436 條之1 第3
    項、第446 條第1 項、第255 條第1 項第2 、3 款規定甚明
    。查本件上訴人主張被上訴人共同傷害事實，提起刑事附帶
    民事訴訟，請求被上訴人連帶給付新台幣（下同）20萬6,86
    0 元及法定遲延利息，經本院刑事庭裁定移送原審判決後，
    上訴人於第2 審本於同一共同傷害之基礎事實，擴張應受判
    決事項之聲明，追加起訴請求被上訴人再連帶給付30萬元精
    神慰撫金及法定遲延利息（即第1 、2 審合計請求被上訴人
    連帶給付50萬6,860 元及法定遲延利息），核與上述規定相
    符，自無不合。
二、上訴人起訴主張：被上訴人甲○○及其夫王四海（已死亡）
    因與上訴人有房租糾紛，竟夥同被上訴人丙○○○，共同基
    於傷害之故意，於民國91年10月3 日18時，在台北縣永和市
    ○○路423 號，與數名員工分別以徒手及持木棍毆打上訴人
    ，致上訴人受有頭部外傷合併腦震盪、左膝挫傷瘀血及頭部
    、兩上肢、左下肢多處瘀傷之傷害。按因故意或過失，不法
    侵害他人之權利者，負損害賠償責任，又數人共同不法侵害
    他人之權利者，連帶負損害賠償責任，民法第184 條第1 項
    、第185 條第1 項定有明文。茲因被上訴人共同毆傷上訴人
    致上訴人支出醫療費用6,860 元，為醫療所必須，被上訴人
    依法應賠償。又不法侵害他人之身體、健康者，被害人雖非
    財產上之損害，亦得請求賠償相當之金額，民法第195 條第
    1 項定有明文。查上訴人因遭被上訴人毆傷住院，且受病危
    之通知，足證受傷嚴重，並須繼續療傷，精神至感痛苦，被
    上訴人應賠償精神損害20萬元。爰依共同侵權行為損害賠償
    之法律關係，請求被上訴人連帶給付20萬6,860 元，及自附
    帶民事訴訟起訴狀繕本送達翌日起至清償日止，按年息百分
    之5 計算之利息等情。
三、被上訴人甲○○則以：伊與丙○○○均未出手毆打上訴人等
    語；被告丙○○○則以：(1)伊當時係勸架，非但未毆打上訴
    人，反遭上訴人手持鎖匙劃傷前額。(2)本件案發後第3日（
    即91年10月6 日午後），上訴人之夫蔡阿明曾至伊家中，為
    上訴人之不當行為致歉，並代理上訴人與伊達成傷害和解之
    協議，上訴人之侵權行為損害賠償請求，實非有據，應予駁
    回等語資為抗辯。
四、原審判決被上訴人甲○○應給付上訴人5 萬6,860 元，及自
    94年2 月28日起至清償日止，按年息百分之5 計算之利息（
    此部分未據被上訴人甲○○聲明不服，已告確定），而駁回
    上訴人其餘之訴，經上訴人就其敗訴部分聲明不服，提起上
    訴，並為訴之追加，擴張請求被上訴人再連帶賠償精神慰撫
    金30萬元後，於本院聲明：(1)原判決不利上訴人部分廢棄；
    (2)被上訴人應連帶給付上訴人50萬6,860 元，及自起訴狀繕
    本送達翌日起至清償日止，按年息百分之5 計算之利息。被
    上訴人則聲明：上訴及追加之訴均駁回。
五、上訴人主張被上訴人甲○○、丙○○○共同毆打上訴人，致
    其受有頭部外傷合併腦震盪、左膝挫傷瘀血及頭部、兩上肢
    左下肢多處瘀傷之傷害事實，為被上訴人所否認，並以前詞
    置辯。經查：上述被上訴人共同傷害上訴人之事實，業據上
    訴人提出台灣板橋地方法院檢察署92年度偵字第14230 、17
    739 號聲請簡易判決處刑書、三軍總醫院附設民眾診療服務
    處之診斷證明書、病危通知單及收據等件為證，且本件檢察
    官偵查終結聲請簡易判決，經本院刑事庭改依通常程序審理
    後，以93年度易字第198 號判決被上訴人2 人均有罪，其中
    被上訴人甲○○部分未上訴，即告確定；被上訴人丙○○○
    部分，經其提起上訴後，台灣高等法院則改判公訴不受理確
    定，有該1 、2 審刑事判決書附於原審卷可稽。本合議庭依
    據上訴人提出之上述證據及參照該1 、2 審刑事判決書內容
    ，並審酌卷附之刑事卷宗影本結果，同採1 審刑事判決之見
    解，並引用該判決理由，認定被上訴人應有共同傷害上訴人
    之行為，至2 審刑事判決雖以未經告訴為由，程序上改判被
    上訴人丙○○○公訴不受理確定，然實體上亦未推翻1 審判
    決事實認定之見解，自不能執為有利被上訴人丙○○○之認
    定依據。是上訴人就其主張之上開事實，足認已舉證以實其
    說，應堪信為真實。而被上訴人仍矢口否認有共同傷害上訴
    人之行為，所辯即無可採。另被上訴人丙○○○抗辯其已與
    上訴人和解等情，為上訴人所否認，且丙○○○復未能舉證
    證明之，故所辯亦無足取。
六、按「因故意或過失，不法侵害他人之權利者，負損害賠償責
    任」、「數人共同不法侵害他人之權利者，連帶負損害賠償
    責任」、「不法侵害他人之身體或健康者，對於被害人因此
    喪失或減少勞動能力或增加生活上之需要時，應負損害賠償
    責任」、「不法侵害他人之身體、健康、名譽、自由、信用
    、隱私、貞操，或不法侵害其他人格法益而情節重大者，被
    害人雖非財產上之損害，亦得請求賠償相當之金額」，民法
    第184 條第1 項前段、第185 條第1 項前段、第193 條第1
    項、第195 條第1 項前段分別定有明文。查被上訴人共同傷
    害上訴人之事實，已如前述，揆諸上開法條規定，上訴人自
    得請求被上訴人連帶賠償其財產上及非財產上之損害。茲就
    上訴人得請求被上訴人連帶賠償之金額，詳述如下：
（一）醫藥費部分：上訴人主張因被上訴人前開傷害行為致其身
      體受有傷害，共支出醫藥費用6,860 元之事實，業據上訴
      人提出三軍總醫院附設民眾診療服務處所出具之醫療收據
      為證，且為被上訴人所不爭執，堪信為真實，是上訴人請
      求被上訴人連帶賠償6,860 元之醫療費用，自應准許。
（二）慰撫金部分：上訴人主張其因遭被上訴人共同傷害，身體
      受傷嚴重，精神所受痛苦甚鉅，爰於1 審起訴請求被上訴
      人連帶賠償20萬元、於2 審追加起訴請求被上訴人再連帶
      賠償30萬元，合計50萬元。本院斟酌上訴人未曾就學，並
      無工作及財產；被上訴人甲○○國小畢業、丙○○○國小
      肄業，2 人皆無工作及財產等兩造所不爭執之身分、地位
      、教育程度、經濟能力情形，及上訴人所受肉體、精神痛
      苦之程度，認上訴人請求之非財產上損害賠償以5 萬元為
      適當，逾此部分則不應准許。
（三）以上合計為5 萬6,860 元（6,860+50,000=56,860 ）。
七、從而，上訴人依共同侵權行為損害賠償之法律關係，請求被
    上訴人連帶給付5 萬6,860 元，及自起訴狀繕本送達翌日即
    被上訴人甲○○自93年6 月22日、被上訴人丙○○○自93年
    6 月24日起，均至清償日止，按年息百分之5 計算之利息，
    為有理由，應予准許。至逾此範圍之請求，則無理由，應予
    駁回。原審判決被上訴人甲○○應給付上訴人5 萬6,860 元
    ，及自94年2 月28日起至清償日止，按年息百分之5 計算之
    利息（此部分已確定），並駁回上訴人其餘之訴，就被上訴
    人丙○○○應與被上訴人甲○○連帶給付上訴人5 萬6,860
    元，及被上訴人丙○○○自93年6 月24日起清償日止、被上
    訴人甲○○並自93年6 月22日起至94年2 月27日止，均按年
    息百分之五計算之利息部分，原審判決上訴人敗訴，尚有未
    洽，上訴意旨求予廢棄改判，為有理由，爰由本院予以廢棄
    改判如主文第2 項所示。至上訴人之請求不應准許部分，原
    審為上訴人敗訴之判決，核無不合，上訴意旨求予廢棄改判
    ，為無理由，應駁回其上訴。又上訴人追加之訴亦無理由，
    應併駁回之。
八、本件事證已臻明確，兩造其餘主張、陳述、舉證及攻擊防禦
    方法，經本院審酌後，認與判決結果不生影響，爰不一一論
    述，附此敘明。
據上論結，本件上訴為一部有理由，一部無理由；追加之訴為無
理由；並依民事訴訟法第436 條之1 第3 項、第450 條、第449
條第2 項、第79條、第85條第2 項，判決如主文。
中    華    民    國    95    年    4     月    25    日
                  民事第二庭    審判長法  官  梁宏哲
                                      法  官  徐福晉
                                      法  官  連士綱
以上正本證明與原本無異。
本判決不得上訴。
中    華    民    國    95    年    4     月    25    日
                                      書記官  李宏明


司法院資訊處製作；財團法人民間司法改革基金會備份。
